【裁判字號】    97,訴,2698
【裁判日期】    980416
【裁判案由】    贈與稅
【裁判全文】
臺北高等行政法院判決
                                      97年度訴字第2698號
                              .
原      告  甲○○○
            乙○○
共      同
訴訟代理人  卓忠三律師
            陳玉民律師
被      告  財政部臺灣省北區國稅局
代  表  人  陳文宗（局長）
訴訟代理人  丙○○
上列當事人間因贈與稅事件，原告不服財政部中華民國97年8 月
29日台財訴字第09700361140 號（案號：00000000）訴願決定，
提起行政訴訟。本院判決如下：
    主  文
訴願決定及原處分關於課徵原告乙○○贈與稅新臺幣伍佰柒拾壹
萬玖仟元部分，均撤銷。
原告甲○○○之訴駁回。
訴訟費用由原告甲○○○負擔。
    事  實
壹、事實概要：
    原告甲○○○於民國（下同）87年間將其銀行存款轉存其子
    即原告乙○○銀行帳戶合計新臺幣（下同）2,360 萬元，未
    依規定辦理贈與稅申報，案經被告查獲，乃以原告甲○○○
    為納稅義務人核定贈與總額2,360 萬元，應納稅額5,719,00
    0 元，並按核定應補稅額加處1 倍之罰鍰5,719,000 元。嗣
    被告以原告甲○○○（贈與人）財產不足以清償系爭應納稅
    額，遂就系爭應納稅額改以原告乙○○（受贈人）為納稅義
    務人填發繳款書。原告甲○○○、乙○○等不服，申請復查
    ，經被告以96年1 月8 日北區國稅法二字第0960015095號復
    查決定書駁回（下稱原處分），提起訴願，復遭財政部決定
    駁回，遂向本院提起行政訴訟。
貳、兩造聲明：
一、原告聲明：求為判決
(一)、訴願決定及原處分均撤銷。
(二)、訴訟費用由被告負擔。
二、被告聲明：求為判決。
(一)、原告之訴駁回。
(二)、訴訟費用由原告負擔。
參、兩造之爭點：
一、原告主張之理由：
(一)、本件原告甲○○○與原告乙○○間，純屬長期資金往來調度
    之借貸關係，原告甲○○○於87年間，將銀行存款轉存至子
    即原告乙○○之金融機構帳戶，並非無償贈與，被告所為處
    分顯屬違法，並侵害原告之權利。按遺產及贈與稅法第4 條
    第2 項之規定，原告甲○○○否認有無償將自己之財產給予
    他人之意思，被告卷內亦無原告乙○○有無償允受之意思表
    示行為的資料，審諸稅捐之核課，乃加諸納稅義務人不利益
    之行政處分，自應由稽徵機關負舉證責任，被告要求原告提
    出非屬贈與之具體說明及證明文件，顯有逆轉舉證責任之嫌
    。民間經濟行為均有其延續性，金錢資金往來非1 日、1 月
    或1 年間可作一了斷，資金流通應作跨月、跨年甚至跨距數
    年之觀察，尤其於家族間，帳戶相互借用以供資金調度，在
    商場上更顯而易見，故在課稅時不能抹滅此經濟現象存在之
    事實：
１、按我國社會風俗民情基於親情之故，親子間之借款，多不若
    與金融機構或其他私人間之借貸般有書立借據或明確約定利
    率及還款期限等，而於還款時，亦多僅單純計算「借款之總
    額」及「清償之金額」。原告甲○○○與原告乙○○間，亦
    因係母子關係，故原告乙○○向其母即原告甲○○○為借款
    ，未有書立借據或明確約定利率及還款期限等，於原告乙○
    ○還款時，亦僅單純計算「借款之總額」及「清償之金額」
    （借了多少？還了多少？尚積欠多少？），未具體指明係針
    對「何年？何月？何日？所為何筆借款？」為清償。然原告
    2 人間為「長期」資金之往來借貸，多年來確實均有借有還
    ，此尚有原告甲○○○與原告乙○○間之資金往來明細表可
    證，原告2 人之間從86年起至91年間，乃一直持續不斷有資
    金相互往來的情形，並非均僅由原告甲○○○「單向」匯款
    予原告乙○○而已，是和贈與乃單純以自己之財產無償給予
    他方，顯屬有別。
２、且因原告乙○○從事不動產投資業，資金調度需求較為頻繁
    、所需資金亦較高，除有不動產買賣契約可證原告甲○○○
    於87年10月19日轉帳予原告乙○○之1,020 萬元，實為原告
    乙○○為向訴外人木豐建設股份有限公司（以下簡稱木豐公
    司）買受座落「桃園中壢事後寮段539 地號」土地所需價款
    ，而向原告甲○○○先行借支者外；尚有原告乙○○與御正
    建設股份有限公司（以下簡稱御正公司）於87年12月10 日
    就系爭土地所成立之「合建分售合約書」，可證原告等間之
    資金往來，確為原告乙○○因從事不動產投資業，資金調度
    需求較為頻繁，而向母親即原告甲○○○借貸或償還之故。
    原告乙○○因礙於不動產投資業回本較慢，是無法短期內即
    迅速清償全數借款，然期間原告乙○○仍曾陸續歸還原告甲
    ○○○部分借款，更曾在91年1 月16日購買NCD 背書歸還原
    告甲○○○（然被告卻未將此併入計算），不料，被告卻無
    視上開情節，逕切割年度以原告2 人於87年間資金往來之金
    額不符衡平性、借多還少為由，否定原告2 人間借貸之事實
    ，實無可採。
３、此外，原告乙○○償還之部分，被告亦在其他年度就該償還
    金額自所謂原告甲○○○「贈與款項」中減除，惟被告既認
    應扣除「償還」部分，卻又認為系爭資金往來原因事實係屬
    贈與，然若為贈與，何來償還之可言，由此可見被告將原告
    2 人間長期資金往來之資金流程「按年度切割觀察」，僅就
    形式上之轉存行為觀察，未探究其相互間轉存之原因關係，
    而逕以相互間各該年度資金往來「消長之差額」，認定原告
    甲○○○87年間將銀行存款轉存至子原告乙○○之金融機構
    帳戶總計23,600,000元係屬贈與，顯然自相矛盾，而無可採
    ，亦與一般經驗法則為規避遺產稅少有子女匯款給父母之常
    情相違。
(二)、退步言之，縱認原告2 人間資金之往來是為贈與（假設語，
    且尚不論本件被告所為之送達並非合法，而應已逾核課期間
    ），被告於94年間同時以受贈人即原告乙○○為納稅義務人
    ，核與遺產及贈與稅法第7 條第1 項之規定，亦顯未相符；
    且被告未將原告乙○○於91年1 月16日購買2,000 萬元NCD
    背書歸還予原告甲○○○之部分計入，亦有違誤：
１、被告於系爭繳款書之納稅義務人欄逕將甲○○○改為乙○○
    ，而以「贈與人行蹤不明，依遺產及贈與稅法第7 條規定，
    改以受贈人為納稅義務人」為由；惟贈與人即原告甲○○○
    ，平時均居住於戶籍地址，並無所謂行蹤不明之情，是被告
    逕將納稅義務人改列為受贈人即原告乙○○之上開處分，即
    有違誤。被告復以贈與人即原告甲○○○之財產不足以清償
    系爭應納稅額為由，而就「應納稅額之全額」改以受贈人即
    原告乙○○為納稅義務人，並謂有被告所屬桃園縣分局（以
    下簡稱桃園縣分局）94年2 月簽呈可稽乙節：
(1)、被告所謂桃園縣分局依財政部93年12月23日台財稅字第0930
    4567810 號函釋，以94年2 月簽呈改課受贈人乙○○為納稅
    義務人而為送達乙節，桃園縣分局係於94年2 月17日方簽擬
    「依遺產及贈與稅法第7 條第1 項第2 款規定更正納稅義務
    人為受贈人吳嘉「協」（應為吳嘉「煜」），並於核課期內
    依法送達。」然被告所屬承辦人員卻提早1 日於94年2 月16
    日即為寄存送達（且為不合法之寄存送達），顯然被告在94
    年2 月17日前以贈與人即原告甲○○○之財產不足以清償系
    爭應納稅額為由，改以受贈人即原告乙○○為納稅義務人之
    處分，並非適法。又被告係將系爭贈與稅及罰鍰之繳款書「
    同時」對原告甲○○○及乙○○為送達（自回執觀之，亦可
    見被告並未先對原告乙○○之住居所為送達，且係逕於豬舍
    外之鐵門而非原告之住居所門首為寄存送達），本已有濫行
    重複核課之違法，且對原告乙○○為繳款書之送達而言，更
    顯不符遺產及贈與稅法第7 條第1 項第2 款所定「逾本法規
    定繳納期限尚未繳納，且在中華民國境內無財產可供執行者
    」之情形。蓋既「同時」對贈與人即原告甲○○○以及受贈
    人即原告乙○○為送達，顯見就贈與人即原告甲○○○而言
    ，尚無「逾本法規定繳納期限尚未繳納」之情，則自無適用
    遺產及贈與稅法第7 條第1 項第2 款所定得改以受贈人為納
    稅義務人之可能。
(2)、復參財政部93年12月23日台財稅字第09304567810 號函釋意
    旨，本件被告並非在查知贈與人即原告甲○○○已無任何財
    產可供強制執行後，再對受贈人即原告乙○○課徵贈與稅；
    且被告改對受贈人即原告乙○○課徵贈與稅，係就應納稅額
    之「全額」而非差額，逕對受贈人即原告乙○○送達繳款書
    、課徵贈與稅，故被告對原告乙○○所為處分，自屬違法，
    應予撤銷。至被告辯稱原告甲○○○當時名下之財產，於繳
    納被告「不同年度開徵之稅款」後，即無財產可供繳納該（
    87）年度之全部稅款，故乃就「應納稅額之全額」對原告乙
    ○○課徵贈與稅等語，經核，此與上開函釋所示情形亦不相
    同，而難認其就應納稅額之全額同時對原告乙○○課徵贈與
    稅為合法。蓋縱原告甲○○○尚有積欠其他年度之稅款未繳
    納，在未經強制執行前，原告甲○○○仍非無財產可供執行
    ，且被告所謂原告甲○○○尚有其他年度之稅款未繳乙節，
    顯然並非被告於94年對原告乙○○送達繳款時即考量之理由
    ，而係臨訟因鈞院質疑被告何以非僅就「差額」改對原告乙
    ○○為課徵之故，方於事後為此主張，否則何以截至今日方
    才提出，故被告所辯自無可採。
２、被告所據執行稅捐稽徵法第48條之1 進行調查之作業步驟及
    基準日之認定原則，僅為一解釋性行政規則，即其效力僅止
    於行政機關之內部，對外涉及人民權利之部分則無任何效力
    ，此亦包括人民得自由處分其財產之財產權在內。若認行政
    機關得依其自己解釋之行政函釋而直接或間接適用於人民甚
    而拘束人民之權利，自有違法律保留原則。而被告係在所謂
    調查基準日（90年11月15日）發函呈報財政部核准向銀行查
    調資金，嗣並於91年7 月4 日始發函向原告等調查，然原告
    乙○○早在91年1 月16日即購買NCD 背書歸還原告甲○○○
    ，根本不知被告已著手調查，故2,000 萬元之還款，應予計
    入始符公平，被告未予計入，自有違誤。
(三)、尤以，本件贈與稅及罰鍰之繳款書，並未合法送達：
１、參酌96年11月21日修正前稅捐稽徵法第18條及行政程序法第
    74條之規定，關於得辦理寄存送達之要件規定或有不同，然
    至少均需「作成送達通知書，黏貼於應受送達人之住所、居
    所、事務所或營業所門首，以為送達。」原告在94年2 月間
    ，因另案不服88及89年度贈與稅及罰鍰處分而提起訴願事件
    ，該訴願決定書與本件繳款書約同時期送達原告戶籍地址，
    惟原告乃有確實收受該訴願決定書，故原告戶籍地址並非無
    人居住，然原告卻未曾收受本件繳款書之招領通知，是應無
    拒收之疑慮；此外，原告未曾看到被告黏貼於門首之送達通
    知書，亦即，被告是否曾確實作成送達通知書，黏貼於應受
    送達人之住所、居所、事務所或營業所門首，以為送達，並
    非無疑，故被告應就已為合法寄存送達程序之有利、積極事
    實，負舉證責任。
２、原告乙○○係迨94年3 月間，因員警通知原告有文書未領，
    始於94年3 月25日前往桃園八德分局廣興派出所領取，方知
    悉系爭繳款書之處分（按繳納期間為94年2 月26日起至同年
    4 月25日），遂於94年5 月19日提起復查。被告所辯，顯非
    可採：
(1)、「桃園縣中壢市○○○路段60號及85號」及「中壢市○○路
    292 號」等址，並非原告之住居所、事務所或營業所，依行
    政程序法第72條第1 項前段之規定，均非得對原告甲○○○
    為合法送達之處所，是以被告於上開處所不問為何種方式之
    送達，自均非屬合法。至被告辯稱曾會同警員至原告甲○○
    ○戶籍地址「桃園縣八德市竹圍里9 鄰魚池下1 號」現場，
    於門首黏貼寄存通知書，並有警員翁正榮蓋章乙節；惟原處
    分卷第64、65頁所示對原告甲○○○及乙○○為寄存送達之
    照片，並非原告2 人上開戶籍地址之門首。蓋原告2 人上開
    戶籍地址之門首應如照片所示，乃有行政機關所編製核發之
    制式門牌；而被告所黏貼之處所僅係豬舍外之鐵門，是以從
    被告所提照片中未見行政機關所編製核發之制式門牌，即可
    知悉其所為寄存送達之處所並非原告2 人住居所之門首。蓋
    原告上開戶籍地之屋舍，雖在距離豬舍不遠處，但一般人（
    包括原告）多係從另一路徑進入，被告黏貼之該處，顯非原
    告進入屋內必經之路，且並不易發現。被告既未依法將送達
    通知書黏貼於原告2 人之戶籍地屋舍之門首，顯見被告對原
    告2 人所為之寄存送達，並非合法。
(2)、況本件並無應受送達人拒絕收受之情。被告稱於94年2 月15
    日曾由中壢分局龍興派出所陪同至「中壢市○○○路○ 段60
    號」送達遭拒，惟該址僅為原告甲○○○之三子吳嘉豪開設
    之手機行，非原告甲○○○之住居所、事務所或營業所，亦
    即，並非對原告合法之送達處所，且該手機行內之臨時雇員
    ，亦非原告甲○○○之同居人、受雇人，是其拒絕收受，自
    非原告甲○○○無法律上之正當理由拒絕收受，故被告以原
    告甲○○○拒絕收受而為寄存送達，自與96年11月21日修正
    前之稅捐稽徵法第18條第1 項所定得為寄存送達之要件未合
    。又本件被告所謂寄存送達之通知書，實際上並未黏貼於原
    告應受送達處所之門首，已如前述，且被告亦未依行政程序
    法第74條第1 項，將送達通知書之另1 份交由鄰居轉交或置
    於該送達處所信箱或其他適當位置，以為送達，自亦與寄存
    送達之法定程序不符，是應認被告所為寄存送達並不合法，
    而不生送達之效力。
(3)、且被告以「贈與人行蹤不明，依遺產及贈與稅法第7 條規定
    ，改以受贈人為納稅義務人」等語，逕對原告乙○○送達繳
    款書，亦顯有違誤。蓋原告甲○○○並無拒收之情，更非行
    蹤不明，且原繳款書因送達未臻合法，一再更改限繳日期及
    納稅義務人等，故在此之前，應尚未生滯納之情事，核與遺
    產及贈與稅法第7 條所定得改以受贈人為納稅義務人之要件
    （贈與人行蹤不明、逾本法規定繳納期限尚未繳納且在中華
    民國境內無財產可供執行）並不相符，故被告逕對原告乙○
    ○送達繳款書，自亦有所違誤。此外，被告一再更改限繳期
    限及納稅義務人，更正後重新送達之罰鍰繳款書限繳期限乃
    96年1 月25日，應已逾稅捐稽徵法第21條所定之核課期間，
    併予敘明。
(四)、綜上所述，於自由經濟制度下，家族間銀行帳戶相互利用調
    度金錢，洵屬商業上習慣，其經濟行為有其連續性及延續性
    ，不容被告以公權力片面切斷認定，否則將違反當事人雙方
    之意思，且破壞事實之真相。而原告甲○○○於87年間並非
    將自己財產無償贈與原告乙○○，是以被告對於資金流動之
    恣意認定，實已破壞原告甲○○○係將金錢借貸予原告乙○
    ○之事實，自有違誤。況被告對原告所為系爭繳款書之送達
    並不合法，已逾核課期間，故被告作成命原告補徵贈與稅及
    罰鍰之處分並不合法。
二、被告主張之理由：
(一)、關於本件稅單是否合法送達：
１、依行政程序法第175 條規定，該法自90年1 月1 日施行，本
    件繳款書之送達係發生於行政程序法施行之後，依據財政部
    94年4 月13日台財稅字第09404524570 號令釋意旨，在行政
    程序法公布施行後，稅捐稽徵文書送達，得依稅捐稽徵法第
    1 條適用行政程序法第74條規定，辦理寄存送達；惟應受送
    達人拒絕收受時，應依稅捐稽徵法第18條第1 項規定辦理寄
    存送達。
２、有關系爭稅單送達原告甲○○○部分：桃園縣分局分別於93
    年12月31日、94年2 月14日按原告甲○○○之戶籍地址－桃
    園縣八德市竹圍里9 鄰魚池下1 號郵寄繳款書，均經郵局以
    「招領逾期」退回，又94年2 月14另按原告甲○○○另一住
    居所桃園縣中壢市○○○路○ 段85號、中壢市○○路292 號
    地址寄送，均遭郵局以「無此人」退回。桃園縣分局派員察
    訪桃園縣中壢市○○○路○ 段60號鄰近住戶情形，均稱原告
    甲○○○居住該址，惟被告94年2 月15日派員遞送遭拒絕收
    受，有桃園縣警察局中壢分局龍興派出所警員李昔儒證明。
    因桃園縣分局已盡查核之能事，多次郵寄均不獲會晤或遭拒
    絕收受，被告寄存送達情形如下：(1)、桃園縣分局於94年2
    月16日除將系爭繳款書寄存送達於桃園縣警察局八德分局廣
    興派出所外，並黏貼於原告甲○○○之戶籍地址－桃園縣八
    德市竹圍里9 鄰魚池下1 號門首。(2)、桃園縣分局將系爭稅
    單寄存送達於桃園縣警察局中壢分局龍興派出所外，並黏貼
    於桃園縣中壢市○○○路○ 段60號門首。故系爭稅單已依法
    送達於原告甲○○○。
３、有關系爭稅單送達原告乙○○部分：桃園縣分局於94年2 月
    14日各按原告乙○○之住居所－桃園縣中壢市○○里○○路
    ○ 段170 巷37號寄送，經郵局以「此人遷移遷移中壢」退回
    ，另於94年2 月16日察訪其戶籍地址－桃園縣八德市竹圍里
    9 鄰魚池下1 號，該址「現無人居住」，有桃園縣警察局八
    德分局廣興派出所警員翁正榮核章證明之寄存送達通知書影
    本可稽。桃園縣分局會同桃園縣警察局中壢分局龍興派出所
    警員李昔儒查訪原告乙○○另一住居所－桃園縣中壢市○○
    ○路○ 段60號鄰近住戶情形，該址鄰近住戶同市○○○路54
    號及64號鄰居，均稱原告甲○○○及乙○○確居住在該處，
    有警員李昔儒於寄存送達通知書上核章可證。因系爭稅單之
    寄送均不獲會晤，桃園縣分局遂於94年2 月16日分別將系爭
    稅單寄存送達於該2 警察分局，並張貼於桃園縣八德市竹圍
    里9 鄰魚池下1 號、桃園縣中壢市○○○路○ 段60號，有桃
    園縣分局94年2 月16日寄存送達通知書影本可稽。故系爭稅
    單已依法送達於原告乙○○。更遑論原告2 人已於94年5 月
    18日向桃園縣分局申請復查，是原告等主張核不足採。
４、贈與人甲○○○於87年間將其銀行存款轉存子乙○○銀行帳
    戶合計2,360 萬元，經被告查獲，以原告甲○○○為納稅義
    務人核定贈與總額2,360 萬元。嗣桃園縣分局以贈與人財產
    不足以清償系爭應納稅額，遂就系爭應納稅額改以受贈人乙
    ○○為納稅義務人填發繳款書。原告甲○○○係於87年間贈
    與，因本件有逾核課期間之虞，且經桃園縣分局查調原告甲
    ○○○財產歸戶清單，其財產僅有2,590,990 元，尚不足以
    清償本件應納稅額5,719,000 元及罰鍰5,719,000 元，乃依
    財政部93年12月23日台財稅字第09304567810 號函釋規定，
    改課受贈人乙○○為納稅義務人。是桃園縣分局將系爭應納
    稅款改課受贈人即原告乙○○為納稅義務人，於法並無不合
    。
５、本件贈與，其中最早1 筆之贈與為87年1 月20日贈與金額11
    ,300,000元（16,000,000－3,000,000 －1,700,000 ），其
    核課期間依前揭規定，屆滿日為94年2 月19日。桃園縣分局
    於94年2 月16日寄存送達系爭稅單，是本件稅單尚未逾核課
    期間，更遑論本件原告甲○○○其他贈與分別為87年3 月27
    日100 萬元、87年4 月13日110 萬元、87年10月19日1,020
    萬元，益證未逾核課期間。又嗣後系爭應納稅額及罰鍰改以
    受贈人乙○○為納稅義務人填發繳款書，依財政部90年12月
    14日台財稅字第0900457044號令釋意旨，對贈與人（即原告
    甲○○○）僅發生暫不執行之法律效果，並非註銷原稅款。
    是桃園縣分局將罰鍰部分改以受贈人即原告乙○○為課徵之
    納稅義務人，並非註銷原稅單（原以原告甲○○○為納稅義
    務人），不發生原告所稱原稅單逾核課期間之問題。故本件
    罰鍰5,719,000 元之稅單已合法送達原告甲○○○，原告主
    張核不足採。
(二)、關於被告課徵原告甲○○○系爭稅款5,719,000 元時，原告
    甲○○○當時名下財產既經被告研判尚有2,590,990 元，被
    告未依財政部86年7 月24日台財稅第000000000 號、87年5
    月7 日台財稅第000000000 號、90年12月14日台財稅字第09
    00457044令、93年12月23日台財稅字第09304567810 號函釋
    意旨就不足差額3,128,010 元部分（5,719,000 －2,590,99
    0 ）改課，而係就全額5,719,000 元改課徵受贈人即原告乙
    ○○乙節：
１、原告甲○○○於94年2 月14日將系爭稅款5,719,000 元改課
    受贈人當時，其名下尚積欠其他稅款如下：88年度贈與稅10
    ,482,200元（92年間開徵），截至94年2 月14日止尚積欠5,
    180,648 元。89年度贈與稅2,525,000 元（91年間開徵），
    截至94年2 月14日止尚積欠1,245,245 元。故原告甲○○○
    於系爭稅款開徵前，即已積欠前揭稅款合計6,425,893 元（
    1,245,245 ＋5,180,648 ）。被告94年2 月14日查調原告甲
    ○○○之財產歸屬清單，其當時名下財產合計2,590,990 元
    ，惟原告甲○○○當時名下財產均為股票，一部分為未上市
    上櫃公司股票變現不易，另一部分縱為上市或上櫃公司股票
    ，惟因股票市場股價上下起浮波動鉅大，且距被告實際移送
    強制執行時尚有一段期間，是被告認定前揭財產移送強制執
    行無實益。
２、綜上，原告甲○○○94年2 月14日當時名下財產均為股票，
    桃園縣分局認定上揭財產移送強制執行無實益；又其名下財
    產2,590,990 元縱移送強制執行有實益，惟在系爭稅款開徵
    前，原告甲○○○即已積欠贈與稅款6,425,893 元，其名下
    財產縱全部移送強制執行，亦不足以清償該日以前積欠之稅
    款，更遑論清償本件新增之系爭稅款5,719,000 元，是被告
    依前揭財政部函釋意旨，就系爭稅款5,719,000 元全部改課
    受贈人原告乙○○，於法並無不合。
(三)、關於原告2 人主張系爭資金2,360 萬元係渠等雙方間之借貸
    往來乙節：
１、按稅捐法律關係係依稅捐法律之規定，大量且反覆成立之關
    係，具有其特殊性，稅捐稽徵機關對於納稅義務人具體從事
    何種經濟交易，要蒐集證據，洵屬困難之事，故分配舉證責
    任時，應參照事件性質，考量舉證之難易及對立當事人間之
    均衡，作舉證責任之轉換。又關於贈與稅之課徵，要求立於
    第三人地位之稅捐稽徵機關，舉證證明納稅義務人主觀之贈
    與合意存在，幾不可能，亦將導致舉證責任之分配失其均衡
    ，為期公平，舉證責任自應予轉換。倘以稅捐稽徵機關必須
    證明當事人間內在之意思表示，作為論斷基礎，恐將鼓勵納
    稅義務人利用私法關係之安排，規避稅法之要件，致有違遺
    產及贈與稅法立法意旨，實須有所區隔，於考量當事人間私
    法關係時，仍宜兼顧租稅正義與社會公平原則。是本件自應
    由原告負舉證責任。
２、本件被告原即分別就原告甲○○○、乙○○等86至90年間，
    存放於金融機構之存款資金往來及原告提示渠等資金來源等
    資料逐筆查核，其中非屬受款人本身帳戶所匯入者，已函請
    當事人提出說明及確認，並非逕行擷取片段資金往來即認定
    為贈與，合先敘明。當事人間財產之移轉，固為其經濟行為
    自由，稅捐稽徵機關原則上予以尊重，惟當事人間係基於何
    原因移轉財產，相關事證均掌握於其手中，稽徵機關無從得
    知，當事人自得提出主張，並就所主張內容負舉證責任及盡
    租稅協力義務，俾稅捐稽徵機關對當事人有利不利情事加以
    審酌，且動產所有權之歸屬，原以占有為要件，系爭資金既
    以原告之子名義存入，其物權為存款人所有，在未提領以前
    ，不能指為他人所有，否則權利義務之主體無從確定，物權
    陷於紊亂，有司法院釋字第537 號解釋及改制前行政法院36
    年度判字第16號、61年度裁字第156 號及62年度判字第127
    號判例可資參照。原告主張系爭資金係渠等間之資金調度行
    為有其延續性，自應負租稅協力義務及舉證責任，原告未能
    提示在調查基準日前，已存在延續性資金調度之原因及相關
    資金往來證明資料供核，其主張核不足採，原核定贈與總額
    2,360萬元，並無不合。
３、原告甲○○○25年次，87年間贈與系爭資金當時，業已62歲
    ，其將系爭資金贈與原告乙○○，顯然合於父母將財產贈與
    子之一般社會常情及論理法則。原告2 人主張渠等係長期性
    資金往來，惟原告甲○○○於86年至89年間分別轉入子原告
    乙○○及其子吳嘉豪各高達53,080,000元（39,580,000＋13
    ,500,000）、36,190,000元（35,690,000＋500,000 ）合計
    89,270,000元，由原告乙○○轉入原告甲○○○銀行帳戶僅
    15,510,000元（10,010,000＋5,500,000 ），顯然有違一般
    資金調度之常態。原告主張系爭資金其中87年10月19日1,02
    0 萬元部分，係原告乙○○用來支付其本人向木豐公司購買
    坐落桃園縣中壢事後寮段539 地號土地，足證系爭資金係屬
    借貸往來乙節，依原告提示之原告乙○○購買上揭土地之不
    動產買賣契約書影本，買賣總價款145,212,100 元，原告乙
    ○○用上揭資金以自己本人名義購買上揭房地，足證原告乙
    ○○對系爭資金即有所有權，可自由運用該筆資金，原告乙
    ○○顯有允受之實，亦證原告甲○○○有贈與之意思。故原
    告主張系爭資金係原告等之資金借貸關係，核不足採。
(四)、關於原告主張被告90年11月15日函請財政部核准向銀行查調
    資金，並於91年7 月4 日始向原告調查，而原告已於91年1
    月16日購買NCD 背書歸還原告甲○○○2,000 萬元部分乙節
    ：
１、被告於90年11月15日以北區國稅二字第90056887號函報財政
    部，經財政部90年11月26日台財稅字第0901605070號函准向
    金融機構調查原告甲○○○、乙○○及吳嘉協、吳嘉豪等人
    資金往來紀錄，依首揭函釋意旨，本件調查基準日為90年11
    月15日，於法並無不合。87年間，原告甲○○○存入乙○○
    金融機構帳戶之資金合計28,300,000元（87年1 月20日1,6
    00萬元、3 月27日100 萬元、4 月13日110 萬元及10月19日
    1,020 萬元），原告乙○○轉存入原告甲○○○金融機構帳
    戶之資金1,700,000 元（87年3 月25日轉存入），相減後原
    告甲○○○轉存入原告乙○○金融機構之資金尚超出2,660
    萬元，前揭在調查基準日前原告甲○○○與乙○○間各筆資
    金匯入、匯出之事實，為原告所不爭。86年至89年間原告之
    資金流出大於流入甚鉅，不符合資金調度往來之平衡性。
２、至原告主張91年1 月16日返還原告2,000 萬元部分：原告係
    主張原告乙○○交予原告甲○○○無記名可轉讓定期存單（
    存單號碼MA50005 及MA50006 ，金額各為1,000 萬元）以返
    還原告甲○○○，惟系爭無記名可轉讓定期存單，購買日為
    91年1 月16日，原告於起訴狀中已自承被告復於91年7 月4
    日發函向原告調查，原告於92年2 月11日始兌領系爭存單，
    原告主張還款之日期係在調查基準日90年11月15日之後，亦
    在被告91年7 月4 日發函向原告調查之後，其顯係臨訟所為
    ，依前揭規定，被告將該筆91年1 月16日2,000 萬元部分之
    資金不予計入原告乙○○轉回原告甲○○○資金，於法並無
    不合。
    理  由
一、本件原告甲○○○於87年1 月20日、3 月27日、4 月13日、
    10月19日間將其銀行存款1,600萬、100 萬元、110 萬元、
    1,020 萬元依序轉存其子即原告乙○○銀行帳戶，經被告扣
    除原告乙○○於同年3 月25日轉入之170 萬元及86年度轉入
    之300 萬元後，認原告甲○○○有贈與原告乙○○2,360 萬
    元情事，乃以原告甲○○○為納稅義務人核定贈與總額23,6
    00,000元，應納稅額5,719,000 元，並以其未依規定辦理贈
    與稅申報，按核定應補稅額加處1 倍之罰鍰5,719,000 元。
    且認原告甲○○○（贈與人）財產不足以清償系爭應納稅額
    ，遂另就系爭應納稅額以原告乙○○（受贈人）為納稅義務
    人填發繳款書。原告甲○○○、乙○○等不服被告上開處分
    ，迭經復查、訴願均遭駁回等事實，有如事實概要所述之復
    查決定書、被告87年度贈與稅繳款書及違章案件罰鍰繳款書
    、93年度財贈與字第H1Ｚ00000000000號處分書、贈與稅應稅
    案件核定通知書、桃園縣分局寄存送達通知書（桃園縣警察
    局八德分局廣興派出所、中壢分局龍興派出所）、財產歸屬
    資料清單、財政部97年8 月29日台財訴字第09700361140 號
    訴願決定書等件影本附卷可稽（見原處分卷第229-236 、12
    5-132 、71-72 、68-69 、59-60 頁；本院卷第24-32 頁）
    ，且為兩造所不爭，洵堪認定。
二、原告循序提起本件行政訴訟，主張：本件贈與稅及罰鍰之繳
    款書，實未合法寄存送達於原告2 人，被告既未依合法程序
    為寄存送達，本件繳款書之送達自不生合法送達之效力，且
    已逾核課期間。而原告甲○○○與原告乙○○間，純屬長期
    資金往來調度之借貸關係，並非無償贈與，被告所為處分顯
    屬違法，並侵害原告之權利。又被告改以受贈人即原告乙○
    ○為納稅義務人，與遺產及贈與稅法第7 條第1 項但書之規
    定，亦未相符云云。是本件爭點乃在：(一)、系爭處分是否於
    核課期間內，合法送達原告；(二)、原告甲○○○於87年間轉
    存23,600,000元至其子即原告乙○○銀行帳戶，是否係屬贈
    與，而應課徵贈與稅及裁處罰鍰；(三)、被告以受贈人即原告
    乙○○為納稅義務人，是否合法？
三、系爭處分業於核課期間合法送達原告2人：
(一)、按「（第1 項）稅捐之核課期間，依左列規定：…三、未於
    規定期間內申報，或故意以詐欺或其他不正當方法逃漏稅捐
    者，其核課期間為7 年。（第2 項）在前項核課期間內，經
    另發現應徵之稅捐者，仍應依法補徵或並予處罰，在核課期
    間內未經發現者，以後不得再補稅處罰。」、「前條第一項
    核課期間之起算，依左列規定：三、依法應由納稅義務人申
    報繳納之稅捐，未在規定期間內申報繳納者，自規定申報期
    間屆滿之翌日起算。」、「除第20條所規定之贈與外，贈與
    人在1 年內贈與他人之財產總值超過贈與稅免稅額時，應於
    超過免稅額之贈與行為發生後30日內，向主管稽徵機關依本
    法規定辦理贈與稅申報。」稅捐稽徵法第21條第1 項第3 款
    、第2 項、第22條第1 項第2 款及遺產及贈與稅法第24條第
    1 項分別著有規定。次按「稅捐之稽徵，依本法之規定，本
    法未規定者，依其他有關法律之規定。」、「稅捐稽徵機關
    為稽徵稅捐所發之各種文書，應受送達人拒絕收受者，稅捐
    稽徵機關得將文書寄存送達地之自治或警察機關，並作成送
    達通知書，黏貼於應受送達人之住所、居所、事務所或營業
    所門首，以為送達。」96年12月12日修正前稅捐稽徵法第1
    條、第18條第1 項分別著有規定。又「送達，於應受送達人
    之住居所、事務所或營業所為之。但在機關辦公處所或他處
    會晤應受送達人時，得於會晤處所為之。」、「（第1 項）
    於應送達處所不獲會晤應受送達人時，得將文書付與有辨別
    事理能力之同居人、受僱人或應送達處所之接收郵件人員。
    」、「（第1 項）送達不能依前2 條規定為之者，得將文書
    寄存送達地之地方自治或警察機關，並作送達通知書兩份，
    1 份黏貼於應受送達人住居所、事務所、營業所或其就業處
    所門首，另1 份交由鄰居轉交或置於該送達處所信箱或其他
    適當位置，以為送達。（第2 項）前項情形，由郵政機關為
    送達者，得將文書寄存於送達地之郵政機關。」為行政程序
    法第72條第1 項、第73條第1 項及第74條第1 、2 項所明定
    。又「在行政程序法公布施行後，稅捐稽徵文書送達於納稅
    義務人之住居所、事務所或營業所不獲會晤納稅義務人，亦
    無受領文書之同居人、及應送達處所之接受郵件人員時，得
    依稅捐稽徵法第1 條適用行政程序法第74條規定，辦理寄存
    送達。」並經財政部94年4 月13日台財稅字第09404524570
    號令釋在案。核此乃財政部基於其主管權責，指示所屬執行
    稅捐稽徵之細節性技術性事項，核與立法意旨及法律保留原
    則均無違，所屬機關自得援用。
(二)、經查，原告甲○○○住所即係登記戶籍地桃園縣八德市竹圍
    里9 鄰魚池下1 號；而原告乙○○戶籍雖設於桃園縣中壢市
    ○○路○ 段170 巷37號，惟其住所係同原告甲○○○，實際
    居住於桃園縣八德市竹圍里9 鄰魚池下1 號，業經原告訴訟
    代理人堅稱在卷（見本院卷第102 頁），並有戶籍資料查詢
    清單附卷可稽（見原處分卷第92、75頁）。又被告應送達予
    原告甲○○○之系爭贈與稅核定通知書及罰鍰處分書暨繳款
    書及應送達予原告乙○○之贈與核定通知書及繳款書，業經
    被告承辦人員會同桃園縣政府警察局八德分局廣興派出所警
    員，於94年2 月16日向該址送達，因未獲會晤原告，而將應
    送達之文書寄存在廣興派出所，並黏貼通知書於原告等住所
    門首乙節，復有送達現場照片及寄存送達通知書等件在卷可
    憑（見原處分卷第64、65、71、72頁），原告訴訟代理人亦
    自承該日原告2 人猶居住於上址無誤（見本院卷第102 頁）
    。雖原告主張被告並非將寄存送達通知書黏貼於該址門首，
    而係豬舍外之鐵門，其係於94年3 月25日經警員通知始知悉
    ，領取系爭文書云云，然系爭送達乃經當地廣興派出所員警
    翁正榮引導並出具證明在案（見上述通知書），而原告亦不
    否認通知書所黏貼處亦係「桃園縣八德市竹圍里9 鄰魚池下
    1 號」，參諸原告訴訟代理人復自承已至廣興派出所領取系
    爭文書等語在卷（見本院卷第177 頁），足見被告由警員引
    導所黏貼之門首，不論是否為該址豬舍外之鐵門，均無礙原
    告等由該門首所黏貼之通知書得寄存事實之認定；至原告另
    稱其係經警通知始前往領取系爭稅捐文書乙情，則未舉證以
    實其說，自不得以其實際領取之時間認定系爭送達期日。故
    系爭稅捐稽徵文書業於94年2 月16日寄存時即生送達之效力
    ，洵堪認定。而自原告甲○○○最早於87年1 月20日贈與行
    為申報屆滿日即87年2 月19日計算，上述處分之送達顯未逾
    94年2 月19日之核課期間，而不生逾核課期間之問題，合先
    敘明。
四、原告甲○○○部分：
(一)、本稅部分：
１、按「凡經常居住中華民國境內之中華民國國民，就其在中華
    民國境內或境外之財產為贈與者，應依本法規定，課徵贈與
    稅。」、「（第1 項）本法稱財產，指動產、不動產及其他
    一切有財產價值之權利。（第2 項）本法稱贈與，指財產所
    有人以自己之財產無償給予他人，經他人允受而生效力之行
    為。」、「贈與稅之納稅義務人為贈與人。但贈與人有下列
    情形之一者，以受贈人為納稅義務人：一、行蹤不明。二、
    逾本法規定繳納期限尚未繳納，且在中華民國境內無財產可
    供執行。」行為時遺產及贈與稅法第3 條第1 項、第4 條第
    1 項、第2 項、第7 條第1 項分別定有明文。
２、次按「動產所有權之歸屬，原以占有為要件，此項存款既係
    被繼承人之名義存入，其物權為存款人所有，在未提領以前
    ，不能指為他人所有，否則權利義務之主體無從確定，物權
    陷於紊亂。」改制前行政法院62年度判字第127 號著有判例
    。「租稅稽徵程序，稅捐稽徵機關雖依職權調查原則而進行
    ，惟有關課稅要件事實，多發生於納稅義務人所得支配之範
    圍，稅捐稽徵機關掌握困難，為貫徹公平合法課稅之目的，
    因而課納稅義務人申報協力義務。」復有司法院釋字第537
    號解釋可資參照。是父母與子女間財產之移轉，固為私法自
    治範疇，惟當事人間係出於何原因而移轉，稽徵機關無從得
    知，故對於該財產移轉行為，既為當事人所發動，則稽徵機
    關依據稅捐稽徵法第30條及遺產及贈與稅法之規定行使調查
    權，當事人應就所主張該移轉行為之實質關係及有關內容，
    負協力之義務。
３、原告主張其等之間的資金往來純屬長期借貸行為，多年來亦
    有借有還，並非贈與云云，僅提出不動產買賣契約書、支票
    、統一發票及合建分售合約書等件影本為證（見本院卷第34
    -42 、121-123 頁），並陳明除上開文件外，別無其他證據
    提出在卷（見本院卷第60頁）。然觀諸該不動產買賣契約書
    、合建分售合約書、支票及統一發票內容，無非係原告乙○
    ○於87年9 月23日向訴外人木豐公司購地與御正公司合建，
    須支付木豐公司土地價金145,212,100 元，部分價金且係以
    支票給付，並由木豐公司開立統一發票交原告乙○○收執等
    ，僅見原告乙○○有資金之需求，而將原告甲○○○上開轉
    入款項基於個人利益而為使用，尚不足證原告甲○○○將系
    爭存款轉入原告乙○○帳戶係基於借貸關係。
４、參諸依原告不爭之資金往來明細表及本院96年度訴字第1086
    號判決記載（見原處分卷第208 頁；本院卷第79-98 頁），
    自86年至89年間，原告甲○○○轉入原告乙○○帳戶5,308
    萬元，而由原告乙○○轉入原告甲○○○銀行帳戶僅1,551
    萬元；其中系爭87年間，原告甲○○○存入原告乙○○金融
    機構帳戶之資金合計2,830 萬元（87年1 月20日1,600 萬元
    、3 月27日100 萬元、4 月13日110 萬元及10月19日1,020
    萬元），原告乙○○轉存入原告甲○○○金融機構帳戶之資
    金僅170 萬元（87年3 月25日轉存入），相減後原告轉存入
    乙○○金融機構之資金尚超出2,660 萬元，有違一般資金調
    度往來平衡之常態。而原告經本院質之有關所稱借貸之期間
    、利息之計算？復據其訴訟代理人答稱：甲○○○與乙○○
    是母子關係，所以沒有約定利率、償還方式、償還期限等情
    （見本院卷第175 頁），然觀之原告甲○○○與原告乙○○
    之往來情形，並非一來一往，而係由原告甲○○○轉入原告
    乙○○帳戶金額居多，就此動輒逾千萬元，且數筆金額之轉
    入，倘係借貸，何以無任何期限、利息之約定，或借款憑證
    之取具，即便因母子而無利息之約定，然無還款期限之約定
    ，亦與借貸常情有悖，且致無法勾稽辨明究有無原告所稱之
    返還借款乙事，故被告認屬贈與情事，實非無據。此外，原
    告復未能另舉出其他足資證明系爭資金往來，係屬長期借貸
    之具體證據，從而被告於就原告等自86至90年間存放於金融
    機構之存款資金往來，逐筆查核後，依上揭說明，將原告甲
    ○○○於系爭年度轉入原告乙○○帳戶之2,830 萬元，扣除
    當年度原告乙○○轉入原告甲○○○帳戶之170 萬元及86年
    度轉入之300 萬元（86年原告乙○○匯入原告甲○○○帳戶
    350 萬元及86年12月15日御正公司應給予地主即原告乙○○
    年合建分售款中之200 萬元，總計550 萬元，經被告考量原
    告所稱延續性，分別准於86年及系爭87年度自原告甲○○○
    贈與總額中扣除250 萬元、300 萬元─見原處分卷第201-20
    5 頁），而認原告乙○○於系爭87年度所領用自原告甲○○
    ○轉入之2,360 萬元，係來自原告甲○○○之無償贈與，核
    課原告甲○○○贈與稅5,719,000 元，即無不合；而扣除原
    告乙○○於系爭年度轉入原告甲○○○帳戶之170 萬元，乃
    係採最有利原告甲○○○之計算方式，非謂被告承認該170
    萬元係屬原告乙○○返還原告甲○○○之借款，亦無原告指
    摘之逕行擷取片段資金往來即認定為贈與情事。原告主張於
    自由經濟制度下，家族間銀行帳戶相互利用調度金錢，洵屬
    商業上習慣，其經濟行為有其連續性及延續性，不容被告以
    公權力片面切斷認定；原告甲○○○於87年間並非將自己財
    產無償贈與原告乙○○，是以被告對於資金流動之恣意認定
    ，實已破壞原告甲○○○係將金錢借貸予原告乙○○之事實
    ，自有違誤云云，容有誤解，尚無可採。
５、至原告主張原告乙○○曾在91年1 月16日購買NCD （可轉讓
    定期存單）背書歸還原告甲○○○，未經被告將此併入計算
    有誤云云。查乃91年1 月16日由第一商業銀行發行，金額各
    為10,000,000元，存單號碼分別為MA50005 及MA50006 號之
    2 紙無記名可轉讓定期存單，有該等存單附卷可稽（見本院
    卷第179 、180 頁）。而無記名可轉讓定期存單係銀行為配
    合政府政策，促進及健全貨幣市場之建立，便利工商企業及
    一般社會大眾短期資金之運用，依定期存款辦法發行有一定
    面額之可轉讓定期存單，存單之轉讓無須向發行銀行辦理過
    戶手續，讓與人與受讓人是否係本人銀行無認定之責，是系
    爭定期存單，可自由流通轉讓，銀行認券不認人（持有者即
    是所有權人），其流通性等同現金，需屆期由持有人兌領本
    息時，方足認定該存單資金之歸屬。而原告甲○○○係於92
    年2 月11日始兌領上開存單，有上開存單在卷可憑，故縱認
    有資金之返還，其還款日亦為「92年2 月11日」，該日期已
    在91年7 月4 日被告發函向原告等調查系爭資金流程之後（
    參被告91年7 月4 日北區國稅二字第0910020875號函─見本
    院卷第181-183 頁），則被告鑑於原告因稅捐稽徵機關之上
    開調查行為，應已知悉被列選為調查對象，認其等於調查基
    準時後之上開回流行為不可採，而不予計入原告乙○○轉回
    原告甲○○○資金；參之系爭存單係屬無記名存單，原無須
    以背書方式轉讓，惟系爭存單卻於背書欄記載原告2 人資料
    ，亦生刻意之嫌，難認非臨訟所為，是被告所為上開事實認
    定，尚無違經驗及論理法則，於法仍無不合，而與法律保留
    原則無涉。原告上開主張，仍無可取。
(二)、罰鍰部分：
    按「滯納金、利息、滯報金、怠報金、短估金及罰鍰等，除
    本法另有規定者外，準用本法有關稅捐之規定。」稅捐稽徵
    法第49條著有規定。次按「納稅義務人違反第23條或第24條
    之規定，未依限辦理遺產稅或贈與稅申報者，按核定應納稅
    額加處1 倍至2 倍之罰鍰；其無應納稅額者，處以900 元之
    罰鍰。」遺產及贈與稅法第44條分別定有明文。本件原告甲
    ○○○有上開贈與行為，而未依遺產及贈與稅法第24條規定
    期限申報，已如前述，顯有違章故意；縱非故意，亦有應注
    意依法申報卻漏未注意申報之疏失，而難解其過失之責。從
    而，被告除核定原告甲○○○上開贈與稅外，復審酌其違章
    情節，按核定應納稅額5,719,000 元裁處1 倍之罰鍰5,719,
    000 元，揆諸上開規定，亦無不合。至被告於核課期間內送
    達之罰鍰處分，其繳納期限嗣縱經被告更改延展，仍不影響
    已於核課期間內合法送達之處分效力，原告主張系爭罰鍰處
    分事後經被告更改繳納期限，已逾核課期間云云，要無可採
    。
五、原告乙○○部分：
(一)、按遺產及贈與稅法第7 條第1 項規定，贈與稅之納稅義務人
    為贈與人，為顧及贈與稅稅收徵起實際需要起見，固於同項
    但書規定，在贈與人行蹤不明及逾繳納期限尚未繳納，且在
    中華民國境內無財產可供執行情形下，可以受贈人為納稅義
    務人，此係法律基於保全稅捐之需要所賦予稽徵機關，選擇
    受贈人為贈與稅納稅義務人之裁量權，惟以符合上開條項但
    書規定為要件。而「遺產稅及贈與稅納稅義務人，應於稽徵
    機關送達核定納稅通知書之日起2 個月內繳清應納稅款，必
    要時，得於限期內申請稽徵機關核准延期2 個月。」為遺產
    及贈與稅法第30條第1 項所明定。是同法第7 條第1 項但書
    所指之「逾本法規定繳納期限尚未繳納」，自係指經稽徵機
    關送達贈與人贈與稅核定通知書及繳款書之日逾2 個月未據
    繳納，稅捐稽徵實務處理上，且於繳款書載明2 個月繳納期
    間之起迄時日。本件有關對原告甲○○○及原告乙○○系爭
    贈與稅之處分，均係於94年2 月16日送達，前已述及，被告
    未先向原告甲○○○為系爭贈與稅之稽徵，於其未依規定繳
    納期限繳納後，始向原告乙○○改徵，徒以原告甲○○○財
    產歸屬資料清單所載之財產僅有2,590,990 元，尚不足以清
    償本件應納稅額5,719,000 元，因有逾核課期間之虞，即未
    俟原告甲○○○繳納期間屆滿，逕以受贈人原告乙○○為納
    稅義務人發單開徵，顯不符上開遺產及贈與稅法第7 條第1
    項但書第2 款規定：贈與人有逾該法規定繳納期限尚未繳納
    之要件。而原告甲○○○既能合法收受被告於94年2 月16日
    送達之系爭稽徵文書，復又無何「行蹤不明」情事，則被告
    以受贈人即原告乙○○為納稅義務人之系爭處分，於法即有
    不合。原告主張被告對原告乙○○所為之系爭處分，不符遺
    產及贈與稅法第7 條第1 項但書之規定乙節，非無可採。
(二)、至「遺產及贈與稅法第7 條第1 項，所稱『無財產可供執行
    』，並不以全無財產為限。」、「遺產及贈與稅法第7 條第
    1 項之立法意旨，係為確保稅捐債權之徵起，依該條項第2
    款規定以受贈人為納稅義務人時，原對贈與人開徵之稅款僅
    係暫不執行，俟對受贈人徵起後始確定免予執行，故於受贈
    人逾期未繳納且無可供執行之財產，或有可供執行之財產惟
    經移送強制執行仍未徵起全數稅額等情形者，如又查得贈與
    人有可供執行之財產，應就尚未徵起之稅額對贈與人續予執
    行。又續對贈與人執行時，對受贈人開徵之稅款應辦理更正
    並註銷其尚未繳納之稅額。」、「有關本部86年7 月24日台
    財稅第000000000 號函之適用…二、贈與稅經移送強制執行
    後未受償部分，固符合『無財產可供強制執行』之要件，惟
    判斷『無財產可供強制執行』並不以移送強制執行取具債權
    憑證為必要，如經查贈與人已無任何財產，應即依遺產及贈
    與稅法第7 條第1 項第2 款規定辦理。三、又贈與人有財產
    但不足清償全部稅款者，於逾繳納期限未繳時，依一般強制
    執行所需時間估算，俟執行完畢再就差額部分對受贈人課徵
    ，如無逾核課期間之虞時，可俟執行完畢後，再就實際差額
    部分對受贈人課徵，以簡化稽徵手續；惟如有逾核課期間之
    虞時，應先行就差額部分估算對受贈人課徵，俟執行完竣，
    再就實際不足金額與估算金額之差額部分，對受贈人辦理退
    補稅，但補稅仍須受核課期間之限制。」固經財政部86年7
    月24日台財稅第000000000 號函、90年12月14日台財稅字第
    0900457044號令、93年12月23日台財稅字第09304567810 號
    分別函釋有案。惟上開函釋均係就遺產及贈與稅法第7 條第
    1 項但書第2 款所規定應同時併存之「逾本法規定繳納期限
    尚未繳納」、「在中華民國境內無財產可供執行」要件，其
    中有關何謂「無財產可供執行」所為之闡釋，並不及於「逾
    本法規定繳納期限尚未繳納」之要件部分，是被告尚無從執
    上開函釋為其符合遺產及贈與稅法第7 條第1 項但書第2 款
    所規定「逾本法規定繳納期限尚未繳納」要件之論據，爰併
    此敘明。
六、綜上所述，被告核定贈與總額23,600,000元，核定原告甲○
    ○○應納稅額5,719,000 元，並按核定應納稅額5,719,000
    元裁處其1 倍之罰鍰5,719,000 元，於法均無不合，訴願決
    定予以維持，亦無違誤，原告猶執前詞，訴請撤銷，為無理
    由，應予駁回。惟被告以原告乙○○為系爭贈與稅納稅義務
    人之處分部分，於法尚有未洽，原告訴請撤銷此部分訴願決
    定及原處分，為有理由，則應准許。
七、本件事證已臻明確，兩造其餘攻擊防禦方法經本院審酌後，
    核與本件判決結果均不生影響，故不再逐項論述，附敘明之
    。
據上論結，原告之訴為一部有理由、一部無理由，爰依行政訴訟
法第104 條，民事訴訟法第79條、第85條第1 項，判決如主文。
中    華    民    國    98    年     4    月   16     日
                    臺北高等行政法院第七庭
                              審判長法  官  林樹埔
                                    法  官  劉穎怡
                                    法  官  林玫君
上為正本係照原本作成。
如不服本判決，應於送達後20日內，向本院提出上訴狀並表明上
訴理由，如於本判決宣示後送達前提起上訴者，應於判決送達後
20日內補提上訴理由書（須按他造人數附繕本）。
中    華    民    國    98    年     4    月   16     日
                                    書記官  黃玉鈴


司法院資訊處製作；財團法人民間司法改革基金會備份。
